臺北高等行政法院裁定　　　　　　　　　　　　　　　九十年度訴字第六三四五號
　　原　　　告　甲○○
　　被　　　告　銓敘部
　　代　表　人　吳容明部長）.
右當事人間因考試事件，原告不服考試院中華民國九十年十月二十二日（九○）考台
訴決字第○九三號訴願決定，提起行政訴訟，本院裁定如左︰
　　主  文
原告之訴駁回。
訴訟費用由原告負擔。
　　理  由
一、按提起行政撤銷訴訟，以有行政機關違法之行政處分存在為前提，所謂行政處分
    ，乃中央或地方機關就公法上具體事件所為之決定或其他公權力措施而對外直接
    發生法律效果之單方行政行為，此觀行政訴訟法第四條第一項、訴願法第三條第
    一項規定甚明。行政程序法第一百六十八條規定：「人民對於行政興革之建議、
    行政法令之查詢、行政違失之舉發或行政上權益之維護，得向主管機關陳情。」
    。官署基於政策所為一般性之措施，其對象既非特定之個人，自非上開規定所稱
    之處分，人民如有意見陳述，應依請願法之規定或一般陳情之方式表示其願望，
    要難依行政救濟程序謀求解決，最高行政法院五十九年判字第五八○號判例足資
    參照。
二、本件原告以其應民國八十九年專門職業及技術人員土地登記代理人考試及格，惟
    八十九年十二月二十八日「專門職業及技術人員考試及格人員得轉任公務人員考
    試類科適用職系對照表」修正刪除「土地登記專業代理人」考試類科，致其得否
    於條件成就時取得轉任公務人員之資格發生疑義，於九十年七月十二日向被告請
    釋，案經被告於九十年七月十九日以九十法二字第二○四八七○九號書函答復，
    原告不服，提起訴願，經考試院九十年十月二十二日（九○）考台訴決字○九三
    號訴願決定認為係對非行政處分提起訴願，而為不受理決定，原告不服，遂向本
    院提起行政訴訟。
三、原告起訴意旨略以，被告以實體法所規範之正常文官甄補管道解讀為「期待利益
    」一節，實已違背司法院釋字第五二五號解釋意旨及逾越母法授權範圍，且其函
    復所示，造成因信賴該專門職業及技術人員考試及格人員得轉任公務人員考試類
    科適用職系對照表修正前有志轉任公職考試及格之部分特定人士之權益受損，難
    謂未產生公法上具體之法律效果，自得提起行政訴訟云云。經查原告所不服之被
    告九十年七月十九日九十法二字第二○四八七○九號函，係因原告以其應八十九
    年專門職業及技術人員土地登記代理人考試及格，依專門職業及技術人員轉任公
    務人員條例第六條規定，在取得相當職務之二年以上經歷期間，因八十九年十二
    月二十八日專門職業及技術人員考試及格人員得轉任公務人員考試類科適用職系
    對照表修正刪除土地登記專業代理人考試類科，致其得否於條件成就時取得轉任
    公務人員資格之發生疑義，於九十年七月十二日向被告請求釋示，經被告對原告
    所陳函覆內容略以：「：：查憲法第八十六條規定：「左列資格，應經考試院依
    法考試銓定之：一、公務人員任用資格。二、專門職業及技術人員執業資格。」
    是以，專技考試與公務人員考試之性質及取得資格不同，專技考試及格者係取得
    專技人員之執業資格，而非取得公務人員之任用資格。復查專門職業及技術人員
    轉任公務人員條例（以下簡稱專技轉任條例）第四條第二、三項規定：「（第二
    項）前項專門職業及技術人員得轉任公務人員之考試類科、考試等級及適用職系
    ，由銓敘部與考選部依近年公務人員相關考試錄取情形及用人機關需要會同定之
    。（第三項）各機關進用轉任人員，應於無適當之公務人員考試及格人員可資分
    發任用或遴用時，經分發機關同意始得進用。」準此，專技考試部分類科及格人
    員得轉任公務人員，係補公務人員考試掄才不足之輔助性用人措施，尚非憲法保
    障之基本權利。依專技轉任條例第四條規定，專技考試及格人員得轉任公務人員
    之考試類科及適用職系，係考量機關用人需要及近年公務人員相關考試錄取情形
    等兩大因素而訂定。又現行專技轉任對照表，前經本部及考選部參酌最近五年（
    八十五年至八十九年）公務人員高等考試暨普通考試錄取不足額類科人數統計，
    分函各機關調查其進用專技考試及格人員之需要，於擬具修正草案後，復邀請行
    政院相關主管機關開會研商，並函請行政院人事行政局就行政院用人主管機關之
    立場表示意見，始據於八十九年十二月二十八日會同修正發布，研修過程實相當
    審慎。三、茲因本案事涉專技考試及格人員轉任公務人員問題，為期審慎，本部
    嗣於九十年三月十九日邀集各相關主管機關開會研商有關新修正發布之專技轉任
    對照表實施生效日期會議，經決議：(一)專技考試和公務人員考試之性質及取得資
    格不同，專技考試及格者係取得專技人員之執業資格，而非取得公務人員之任用
    資格，因此，專技考試部分類科及格人員得轉任公務人員，係補公務人員考試掄
    才之不足，尚非憲法保障之基本權利。此外，「信賴保護原則」之要件有四：1.
    信賴基礎；2.信賴表現；3.信賴表現與信賴基礎間須有直接因果關係；4.信賴值
    得保護。專技考試部分類科及格人員得轉任公務人員，既非憲法保障之基本權利
    ，且符合專技轉任條例相關規定人員，僅係得轉任公務人員，非當然取得公務人
    員資格，尚難謂有信賴之基礎；另專技考試及格者係取得專技人員之執業資格，
    而非取得公務人員之任用資格，故亦難謂其參加專技考試與信賴專技轉任條例間
    有直接因果關係。是以，專技考試及格人員於專技轉任對照表修正刪除後無法轉
    任公務人員，於行政法學上，其性質應屬「期待利益」喪失，而非「信賴利益」
    遭受損害，故與「信賴保護原則」無涉。惟專技考試及格人員於專技轉任對照表
    修正生效日前（即八十九年十二月二十九日前）符合轉任公務人員資格，且用人
    機關已完成遴用甄選程序者，同意依專技轉任對照表修正前之規定辦理。(二)專技
    考試及格人員得轉任公務人員之考試類科及適用職系，係依專技轉任條例第四條
    規定，考量機關用人需要及近年公務人員相關考試錄取情形等兩大因素而訂定。
    且本次之修正，前經本部分函各主管機關調查其用人需要，於擬具修正草案後，
    並邀各主管機關研商在案。茲如公務人員相關考試錄取情形，確實無法滿足機關
    之用人需要，宜循檢討修正專技轉任對照表方式處理，而不宜於該表修正後訂定
    緩衝期間。四、另為考量專技轉任對照表修正生效日前符合轉任公務人員資格，
    且用人機關已完成遴用甄選程序，因該表修正刪除致無法轉任者之合法權益，本
    部業依前開會議決議(一)，於九十年四月二日以九十法二字第二○○八三一五號通
    函中央暨地方各主管機關人事機構，補充規定：凡專技考試及格人員於八十九年
    十二月二十九日前符合轉任公務人員資格，且用人機關已完成遴用甄選程序者，
    同意依專技轉任對照表修正前之規定辦理。：：。」依被告上開函文所示內容以
    觀，係就原告關於法令適用之疑義予以單純之釋疑，尚不能認屬行政處分。且政
    府機關修正發布專技對照表，係基於政策所為一般性之措施，其對象並非特定之
    個人，原告為維護其權益，陳請同意專技對照表修正施行前已取得專門職業及技
    術人員考試及格者，於條件成就後得轉任公務人員，依前揭規定及最高行政法院
    判例意旨，應依一般陳情方式表示其願望，是原告主張被告上開函文為行政處分
    ，應准其提起行政訴訟救濟，非屬可採。從而訴願決定為不受理之決定，並無違
    誤。
四、據上論結，本件原告之訴為不合法，爰依行政訴訟法第一百零七條第一項第十款
    後段、第一百零四條、民事訴訟法第九十五條、第七十八條，裁定如主文。
中　　　華　　　民　　　國　　九十一　　年　　　七　　　月　　二十九　　日
                        臺 北 高 等 行 政 法 院   第 三 庭
                                           審 判 長 法  官　姜素娥
                                                    法  官　林文舟
                                                    法  官　陳國成
右為正本係照原本作成。
如不服本裁定，應於送達後十日內向本院提出抗告狀（須按他造人數附繕本）。
中　　　華　　　民　　　國　　九十一　　年　　　七　　　月　　二十九　　日
　　　　　　　　　　　　　　　　　　　　 　　　　　 書記官　王英傑
